臺灣臺北地方法院刑事判決
110年度原易字第9號
公  訴  人  臺灣臺北地方檢察署檢察官
被      告  王翔琪




選任辯護人  温藝玲律師（法扶律師）
被      告  張家誌


上列被告等因妨害公務等案件，經檢察官提起公訴（110年度偵
字第7181號），本院判決如下：
    主  文
張家誌對於公務員依法執行職務時，施強暴，處拘役肆拾日，如
易科罰金，以新臺幣壹仟元折算壹日。
王翔琪無罪。
    事  實
一、張家誌於民國110年2月4日晚上10時41分許，在新北市○○區○
    ○路000號「魚八居酒屋」店內，因故與該店人員起口角糾紛
    。新北市政府警察局新店分局江陵派出所警員鄭翔友、楊子
    緯接獲通報後旋趕赴上址處理糾紛，詎張家誌因不滿警方到
    場介入，竟基於妨害公務、公然侮辱之犯意，對警員鄭翔友
    、楊子緯辱罵「你娘機巴」、「你現在弄我，我明天會弄你
    喔，我明天一定弄你」等語，並徒手推打警員楊子緯，警員
    2人依妨害公務罪之現行犯逮捕張家誌後，張家誌接續以「
    幹你娘不要跟我講道理」一語辱罵，以此等方式當場侮辱依
    法執行職務之公務員，並施以強暴之行為。
二、案經鄭翔友、楊子緯告訴及新北市政府警察局報告臺灣臺北
    地方檢察署檢察官偵查起訴。
    理  由
壹、有罪部分
一、本判決所引具傳聞性質之各項供述證據，經本院於審判期日
    提示並告以要旨後，檢察官、被告張家誌均同意作為證據（
    見本院卷第41至42頁、第79頁），本院復查無該等證據有違
    背法定程序取得或顯不可信之情狀，依刑事訴訟法第159條
    之5第1項規定，有證據能力；至本件認定事實所引用之非供
    述證據，並無證據證明係公務員違背法定程式所取得，亦無
    刑事訴訟法第159條之4顯有不可信之情況與不得作為證據之
    情形，且經本院於審判期日依法進行證據之調查、辯論，被
    告張家誌於訴訟上之防禦權已受保障，自得為判斷之依據。
二、上揭事實，業據被告張家誌坦承不諱（見本院卷第82至83頁
    ），核與證人即在場人黃煒傑、證人即共同被告王翔琪之證
    述相符（見偵卷第21至28頁、第129至131頁），並有警員密
    錄器影片及監視器影片勘驗筆錄暨截圖在卷可憑（見偵卷第
    75至79頁，本院卷第72至73頁、第89至101頁），是被告張
    家誌前開任意性之自白核與事實相符而可採信。本件事證明
    確，被告張家誌犯行洵堪認定，應依法論科。
三、論罪科刑
(一)核被告張家誌所為，係犯刑法第135條第1項之對公務員依法
    執行職務施強暴罪、同法第140條第1項之侮辱公務員罪及同
    法第309條第1項之公然侮辱罪。
(二)被告張家誌於公務員依法執行職務時，先以穢言辱罵，又徒
    手推打，再以穢言辱罵公務員之行為，顯係基於單一犯意，
    於密切接近之時間，在同一地點實行，依一般社會健全觀念
    ，在時間差距上難以強行分開，應視為數個舉動接續施行，
    合為包括之一行為予以評價，較為合理，應屬接續犯。
(三)被告張家誌以一行為同時觸犯上開3罪，為想像競合犯，應
    依刑法第55條之規定，從一重之對於公務員依法執行職務施
    強暴罪處斷。
(四)爰以行為人之責任為基礎，審酌被告張家誌漠視公權力，法
    治觀念薄弱，明知鄭翔友、楊子緯身為警員，係依法執行警
    察職務，猶當場對之辱罵並施以強暴，法紀觀念蕩然，所為
    實有不該，惟念其犯後業已坦承犯行，犯後態度尚可，兼衡
    其犯罪之動機、目的及手段、所生危害、素行、自述高中肄
    業之智識程度、擔任業務、需要扶養母親之生活狀況（見本
    院卷第86頁）等一切情狀後，量處如主文所示之刑，並諭知
    易科罰金之折算標準，以示懲戒。
貳、無罪部分　　
一、公訴意旨另以：被告王翔琪於上揭時、地，因不滿警方到場
    介入，基於妨害公務之犯意，拿起酒杯砸向警員楊子緯身旁
    地面以為威脅（毀損部分未據告訴），因認被告王翔琪涉犯
    刑法第135條第1項之妨害公務罪等語。
二、按犯罪事實應依證據認定之，無證據不得認定犯罪事實；不
    能證明被告犯罪者，應諭知無罪之判決，刑事訴訟法第154
    第2項及第301條第1項分別定有明文。又認定犯罪事實所憑
    之證據，雖不以直接證據為限，間接證據亦包括在內；然而
    無論直接或間接證據，其為訴訟上之證明，須於通常一般之
    人均不致有所懷疑，而得確信其為真實之程度者，始得據為
    有罪之認定，倘其證明尚未達到此一程度，而有合理之懷疑
    存在時，事實審法院復已就其心證上理由予以闡述，敘明其
    如何無從為有罪之確信，因而為無罪之判決，尚不得任意指
    為違法（最高法院76年度台上字第4986號判決意旨參照）。
三、次按刑法第135條之妨害公務罪，係以公務員所執行之公務
    為侵害內容之犯罪，保護法益係國家公務本身，即保障國家
    公務之圓滿、公正執行，而公務執行係以實現全體國民利益
    為目的，自有保護之必要。惟公務執行之對象為各個國民，
    有侵害國民個人利益之可能，是公務員執行職務時，容有國
    家法益與個人法益彼此衝突之情，此時應予利益衡量，不可
    偏廢，倘過度保護國家公務，即不免忽視國民個人利益，倘
    過分側重國民個人利益，又不免導致國家公務無法正常執行
    。是解釋妨害公務罪之構成要件時，自應兼顧國家整體利益
    及國民個人利益，予以平衡保障，考量妨害公務罪係對於個
    人自由權利之限制，並課以刑事處罰，自應通過比例原則之
    檢驗，始符憲法保障全體國民福利之意旨。所謂「強暴脅迫
    」之定義及尺度，端視法律對於國家公務法益及國民個人法
    益之保護程度而定。若認為公務員執行職務時，人民須完全
    遵守、配合，一有反抗、掙扎、干擾，即屬強暴行為，如此
    無限上綱國家公務法益之結果，不僅無法兼顧國民個人法益
    之保護需求，更無法完整保障全體國民之利益，且此種輕微
    之反抗、掙扎、干擾，客觀上尚不足以對公務執行之結果產
    生危險，並未明顯侵害國家公務法益，是並非公務員依法執
    行職務時，人民一有任何肢體舉止，均構成以強暴妨害公務
    執行，且刑法第135條第1項所定強暴妨害公務罪，目的在貫
    徹國家意志及保護國家法益，行為人主觀上不僅須有妨害公
    務之故意，客觀上亦有積極、直接施加強暴或脅迫之行為，
    致對公務員依法執行職務之行為造成阻礙，方足當之。是以
    ，所謂施強暴之行為，係指對於公務員之身體直接實施暴力
    ，或以公務員為目標，而對物或對他人施加積極之不法腕力
    ，倘僅係於公務員依法執行職務時，以顯然不當之言詞或行
    動相加，尚未達強暴脅迫之程度，或僅是以消極之不作為、
    或在公務員執行職務時不予配合、閃躲或在壓制之過程中扭
    動、掙脫之單純肢體行為，並未有其他積極、直接針對公務
    員為攻擊之行為，致妨害公務員職務之執行，或未直接對於
    公務員施加對抗、反制之積極作為，或與社會秩序維護法等
    罰則相涉，尚難認被告有上開各行為之狀態，逕謂符合前揭
    法條所指「強暴」或「脅迫」之概念（臺灣高等法院109年
    度上易字第1359號、109年度上易字第1063號判決意旨參照
    ）。
四、公訴意旨認被告王翔琪涉犯上開妨害公務罪嫌，無非係以被
    告王翔琪之供述、證人即告訴人鄭翔友、楊子緯出具之職務
    報告、證人黃煒傑之證述、警員密錄器影片翻拍照片及對話
    譯文、江陵派出所員警工作紀錄簿、受理民眾110報案紀錄
    單、勤務分配表、員警出入及領用槍彈無線電登記簿等證據
    資料，為其主要論據。
五、訊據被告王翔琪堅詞否認否認有何妨害公務犯行，辯稱：我
    當天確實有摔酒杯，我是跟店家有糾紛，情緒比較激動才摔
    酒杯，並不是針對警員等語。經查：
(一)被告王翔琪於110年2月4日晚上10時41分許，在新北市○○區○
    ○路000號「魚八居酒屋」店內，因故與該店人員起口角糾紛
    ；新北市政府警察局新店分局江陵派出所警員鄭翔友、楊子
    緯接獲通報後旋趕赴上址，被告王翔琪於警員在場執行處理
    糾紛之公務時，有朝地面摔酒杯等情，業經證人即在場人黃
    煒傑證述在卷（見偵卷第25至28頁），並有證人即告訴人鄭
    翔友、楊子緯出具之職務報告、警員密錄器影片翻拍照片及
    對話譯文、江陵派出所員警工作紀錄簿、受理民眾110報案
    紀錄單、勤務分配表、員警出入及領用槍彈無線電登記簿在
    卷可憑（見偵卷第49至79頁），此部分事實，首堪認定。
(二)證人即警員楊子緯於本院審理時證稱：當天有我、鄭翔友、
    林譽展和其他幾位警員前往處理，當時店家報警是說客人有
    一點喝醉，和店家產生糾紛，我們在處理過程中，被告王翔
    琪的情緒有點激動，有拍桌子之類的舉動，我看到她拿起酒
    杯，怕她會拿酒杯丟人，所以我才走向她，結果她把酒杯丟
    到地上，她是往我前方的地板砸，酒杯破裂的玻璃碎片有噴
    濺到我身上，但我並沒有受傷，後來我們把被告王翔琪、張
    家誌帶回派出所，被告王翔琪有配合等語（見本院卷第74至
    78頁）；又本院勘驗警員密錄器影片、監視器影片，其內容
    顯示被告王翔琪手持酒杯砸向地面，此時被告王翔琪身旁有
    1名身穿黑色衣服的店員，警員楊子緯則站在被告王翔琪對
    面，有勘驗筆錄暨截圖在卷可憑（見本院卷第72至73頁、第
    89至101頁），是依證人楊子緯之前揭證述及勘驗畫面顯示
    ，被告王翔琪當時係朝地面砸酒杯，且斯時距離其較近者為
    店員，而警員楊子緯係因見被告王翔琪拿起酒杯，遂走向前
    欲制止，酒杯破碎之碎片方噴濺至其身上，核與被告王翔琪
    之辯詞相符。另參酌被告王翔琪於摔碎酒杯後，後續均配合
    警員執行公務，是其應僅係與店家間有糾紛，一時情緒失控
    方有摔酒杯之舉動，其言行舉止雖有不當，然主觀上是否有
    妨害警員執行職務之犯意，顯非無疑。
(三)再者，依證人楊子緯之前揭證述及勘驗畫面可知，被告王翔
    琪僅有朝地面摔酒杯之行為，酒杯破裂後之碎片雖有噴濺至
    警員楊子緯身上，但仍非屬積極攻擊警員楊子緯的身體或物
    品，且被告王翔琪在摔酒杯後，並未再對警員楊子緯或其他
    員警有積極之肢體動作，而以當時多名警員在場處理糾紛之
    情況而言，也難認被告王翔琪所為客觀上已達到足以妨害警
    員執行職務之程度，而與妨害公務罪之「強暴脅迫」要件不
    符。
五、綜上所述，本件依檢察官所舉之證據及指出之證明方法，尚
    不能證明被告王翔琪具有妨害公務之犯意，也無法證明被告
    王翔琪對於執行職務之警員楊子緯有積極攻擊身體或物品之
    強暴脅迫行為，而與妨害公務罪之要件不符，本院審酌檢察
    官所提之證據及本件卷內現存事證，認並未達於通常一般之
    人均不致有所懷疑，而得確信被告王翔琪確有前揭妨害公務
    犯行之程度，即尚有合理之懷疑存在，依前開規定與判決意
    旨等說明，依「罪證有疑，利於被告」原則，自應為有利於
    被告王翔琪之認定，而認本件被告王翔琪被訴妨害公務罪之
    犯行尚屬無法證明。本件既不能證明被告王翔琪確有公訴意
    旨所指罪行，自應為被告王翔琪無罪之諭知。
據上論斷，應依刑事訴訟法第299條第1項前段、第301條第1項，
刑法第135條第1項、第140條第1項、第309條第1項、第55條、第
41條第1項前段，刑法施行法第1條之1第1項，判決如主文。
本案經檢察官蕭永昌偵查起訴，由檢察官葉惠燕到庭執行職務。
中　　華　　民　　國　　110 　年　　11　　月　　19　　日
　　　　　　　　　刑事第十八庭  法　官  宋雲淳
上正本證明與原本無異。 
如不服本判決應於收受送達後20日內向本院提出上訴書狀，並應
敘述具體理由；其未敘述上訴理由者，應於上訴期間屆滿後20日
內向本院補提理由書（均須按他造當事人之人數附繕本）「切勿
逕送上級法院」。告訴人或被害人如對於本判決不服者，應具備
理由請求檢察官上訴，其上訴期間之計算係以檢察官收受判決正
本之日期為準。 因疫情而遲誤不變期間，得向法院聲請回復原
狀。
                                書記官   彭自青
中　　華　　民　　國　　110 　年　　11　　月　　22　　日
附錄本案論罪科刑法條全文：
中華民國刑法第135條
對於公務員依法執行職務時，施強暴脅迫者，處三年以下有期徒
刑、拘役或三十萬元以下罰金。
意圖使公務員執行一定之職務或妨害其依法執行一定之職務或使
公務員辭職，而施強暴脅迫者，亦同。
犯前二項之罪而有下列情形之一者，處六月以上五年以下有期徒
刑：
一、以駕駛動力交通工具犯之。
二、意圖供行使之用而攜帶兇器或其他危險物品犯之。
犯前三項之罪，因而致公務員於死者，處無期徒刑或七年以上有
期徒刑；致重傷者，處三年以上十年以下有期徒刑。

中華民國刑法第140條
於公務員依法執行職務時，當場侮辱或對於其依法執行之職務公
然侮辱者，處六月以下有期徒刑、拘役或三千元以下罰金。
對於公署公然侮辱者，亦同。

中華民國刑法第309條
公然侮辱人者，處拘役或九千元以下罰金。
以強暴犯前項之罪者，處一年以下有期徒刑、拘役或一萬五千元
以下罰金。